臺灣高等法院民事判決　　　　　　　　 93年度上易字第983號
上　訴　人　曙光科技有限公司
法定代理人　謝曙霞
訴訟代理人　許淑華律師
被上訴人　　文生實業有限公司
法定代理人　鄭夢磊
訴訟代理人　胡盈州律師
　　　　　　陳麗芬律師
　　　　　　陳瑞萍律師
上列當事人間給付貨款事件，上訴人對於中華民國93年9月10日
臺灣臺北地方法院93年訴字第1249號第一審判決，提起上訴，
本院於93年3月2日言詞辯論終結，判決如下：
    主  文
上訴駁回。
第二審訴訟費用由上訴人負擔。
    事  實
壹、上訴人方面：
一、聲明：
  (一)原判決廢棄。
  (二)被上訴人應給付上訴人新台幣（下同）68萬6189元，及自起
    訴狀送達之翌日起至清償日止，按年息5%計算利息。
二、陳述：除與原判決記載相同者外，茲引用外，補陳略以：
  (一)被上訴人主張抵銷之債權，上訴人業已表示爭執，原審逕謂
    上訴人不爭執云云，自有違誤：
  1.上訴人於原審準備狀已表明系爭代墊款，屬於「私人借款或
    委任人（即被上訴人）」依民法第546條應負擔之費用償還
    義務。
  2.上訴人原審所提辯論意旨狀，亦表明被上訴人據以主張抵銷
    之債權，實為伊身為委任人應清償本身債務之舉，焉能成立
    另外成立債權？
  3.證人張慧麗說明原審原證三（下稱原證三），可知上訴人於
    92年將原證三交付被上訴人時，已釐清兩造委任關係之債權
    債務，兩造抵銷之結果，被上訴人仍應給付上訴人167 萬1
    756元，有最高法院50年台上字第291號判例、47年台上字第
    355號判例意旨可參，被上訴人原審主張抵銷之債權，即是
    與上訴人債權抵銷之債權。故原審將已經不存在之債權，准
    許與系爭貨款債權抵銷，甚於原判決第6頁第8行認「上訴人
    就此不爭執」，自屬違誤。
  (二)退步言之，被上訴人原審主張抵銷之「債權」，上訴人可依
    民法第546條第2項，要求被上訴人給付貨款：
  1.原審被證一（下稱被證一）之匯款人即被上訴人，其以自己
    名義匯付自己名義之貨款，何以可再主張伊對上訴人有債權
    存在？
  2.原審被證二（下稱被證二）參照原審原證六（下稱原證六）
    ，系爭60萬元聞林蔚之墊借款，其實就是聞林蔚於92年1 月
    8日逕行存入被上訴人台北國際商業銀行000-00-00000-0-00
    之款項，足見借款人並非上訴人，而是被上訴人自己。
  3.雖然系爭50萬元墊款，在原證三表列已與上訴人對被上訴人
    之債權抵銷，然屬「委任關係」之內部結算，惟如涉及第三
    人，仍應以該第三人自主之處分權為斷，上訴人尚未實際代
    償第三人前，聞林蔚既於原審辯論終結前將系爭50萬元債權
    讓與被上訴人，已有「混同」效力，何以死而復活與系爭貨
    款債權抵銷。
  (三)原判決第5頁尾起第3行至第6頁第8行，所謂「相符」云云，
    有斷章取義之嫌：
  1.原證三乃兩造於聯營期間所應收應付之總帳，倘以右欄「實
    際應付」加以觀察，聞林蔚代墊款與「920206聯強（即聯強
    國際股份有限公司，下稱聯強公司）」「920206鈞達（即鈞
    達股份有限公司，下稱鈞達公司）」，上開三筆墊款均為清
    償被上訴人貨款或票款，本非上訴人之債務，何以原證三列
    為上訴人應付部分，原因在於上訴人受被上訴人委任經營，
    否則何「代理清償」？然依民法第546條規定，受任人代理
    清償應負擔費用償還義務，則原證三左、右兩欄，實際上已
    經「相互抵銷」，原審未察，仍准許被上訴人主張之抵銷，
    自屬違誤。
  2.本件原證三在被證二債權讓與協議完成後，右欄第一列上訴
    人在委任關係下應代本人即被上訴人清償聞林蔚之款項已因
    混同而消滅，上訴人本於受任人地位應代理償還之債務亦因
    此消滅，依原證三結算結果，應是被上訴人應給付上訴人
    216萬1756元。
  3.證人張慧麗證述：最後一行實際應收是指上訴人公司應向被
    上訴人公司收取的款項總額云云，已屬對上訴人有利證詞，
    何以原審不察，仍對被上訴人為有利認定？況被上訴人於92
    年4月收受原證三對帳明細表後，未曾表示任何意見，甚就
    原證三右欄照單全收，足證原證三製作詳實可靠。
  (四)針對被上訴人所提答辯之說明：
  1.被證一系爭兩筆貨款，本屬因聯營中上訴人當月進貨額已達
    上游商之限額，再以被上訴人名義進貨，因此是以被上訴人
    留在上訴人會計處之空白支票，由聞林蔚使用被上訴人代表
    人印章後，填發給聯強公司及鈞達公司，則以被上訴人支票
    給付被上訴人之進貨，是謂「客票」嗎？被上訴人逕稱「借
    用被上訴人之客票作為付款工具」云云，顯昧於事實。
  2.原證三明細表乃上訴人於92年4月交付給聞林蔚，且早已轉
    交被上訴人代表人鄭夢磊，而鄭夢磊於原審首次開庭時，未
    帶至法庭，上訴人才在原審準備狀庭呈法院，詎被上訴人竟
    於本院辯稱「上訴人之通知未經合法送達」云云，自屬錯誤
    。況若被上訴人代表人未曾收到原證三，應於93年6月17日
    開庭時向上訴人索取，何以沒有？況當天原審法院訊問證人
    張慧麗，已就該原證三製作訊問之，當天鄭夢磊、聞林蔚均
    到庭，豈可能均不出聲表示未曾收到原證三？
  3.答辯狀(一)第6頁第2行內容，實屬被上訴人不察委任關係內涵
    所致：原證三右欄貨款雖是被上訴人債務，然在聯營委任關
    係下，係由上訴人代理被上訴人清償，況原證三右欄第3、4
    列之金額，各比被證一多30元，足證上訴人知道被上訴人「
    匯付」，乃各加上「匯兌手續費用」，上訴人會既精準至此
    ，何以被上訴人罔視原證三之左欄記載內容？
  4.答辯狀(一)第8頁第1行內容，試問該筆貨物係指何筆貨物？聯
    營期間每筆進貨，有由上訴人售出，有由被上訴人調撥售出
    ，被上訴人出售之貨，不乏由上訴人名義所進貨，正因被上
    訴人有太多貨款未回收，上訴人最後才以「賣斷」方式停止
    聯營，如被上訴人認為系爭貨物權屬於伊，則應由被上訴人
    舉證該筆貨物就是本件貨款請求權之貨物。
  5.被證一匯付款來源於鄭夢磊，故就被證一之單據，究竟是借
    款證明或無因管理，均非本件審理範圍，僅係聯營期間委任
    關係，上訴人代被上訴人支付進貨之貨款，但當時聯營體與
    上訴人資力不足，故上訴人會計始告知鄭夢磊，請他設法處
    理，但上訴人會計仍將之列為上訴人於委任關係結算下之義
    務，而與被上訴人應繳回之售貨所得抵銷之。
  (五)上訴人並無任何追加、變更。
  (六)上訴人曾請被上訴人對帳，何以歷時兩年，被上訴人均不願
    與上訴人逐一對帳？原因即在對帳後，被上訴人尚應給付上
    訴人一、兩百萬。另被上訴人否認原證三之左欄，然何以被
    上訴人不否認原證三之右欄？且被上訴人未能合理解釋上訴
    人會計「多給付30元匯兌手續費」事實。又如原審所採被證
    一、二所示可用以抵銷系爭貨款，被上訴人怎可能不以信函
    向上訴人催收？反而靜待上訴人起訴後才主張抵銷，顯違常
    情。
貳、被上訴人方面：
一、聲明：上訴駁回。
二、陳述：除與原判決記載相同者，茲引用外，補陳略以：
  (一)上訴人所謂其已先為抵銷云云，被上訴人否認之，此乃上訴
    人杜撰之詞：依上訴人原審辯論意旨狀第5頁第1行所載內容
    ，足見原證三目的在表明盈虧金額計算而已；上訴人交付原
    證三之對象為被上訴人之員工「聞林蔚」而非法定代理人鄭
    夢磊，上訴人之通知未經合法送達；上訴人於本院猶主張「
    被上訴人代表人所謂之代墊款，要屬私人借款或委任人依民
    法第546條應負擔之費用償還義務」云云，顯然上訴人意圖
    主張此100多萬元並非對上訴人借款而是清償被上訴人積欠
    第三人之費用，則上訴人既然意圖主張此100多萬元是「清
    償被上訴人自己積欠第三人之費用」，上訴人斷然不可能將
    之引為用於抵銷上訴人自己之債權：上訴人於原審從無一句
    「抵銷」之主張；從未有人曾與與被上訴人法定代理人鄭夢
    磊先生就盈虧進行會算更遑論抵銷。
  (二)被上訴人否認有對上訴人負擔「費用償還義務」以及「金額
    292萬餘元」：
  1.上訴人徒以其片面製作之私文書即原證三，即主張被上訴人
    對其負有290餘萬元債務，未提出任何證據證明，其主張自
    不足採。
  2.上訴人私心將兩造聯營期間之應付帳款債務均歸被上訴人負
    擔，卻將買受貨物之貨物所有權歸上訴人享有，灌水造成被
    上訴人對上訴人負有鉅額債務之假象，豈非一條牛剝兩層皮
    ？
  (三)上訴人主張矛盾百出：
  1.上訴人所謂「被上訴人代表人所謂之代墊款，要屬私人借款
    或委任人依民法第546條應負擔之費用償還義務」等語，本
    院應先確認上訴人究係主張「何人與何人間」之「私人借款
    」或「費用償還義務」（法律關係），否則上訴人動輒翻異
    其詞。
  2.上訴人所謂「上訴人早在去年將原證三交付被上訴人代表人
    時已將兩造委任關係之債權債務作一釐清，兩相抵銷之結果
    ，被上訴人尚應給付上訴人」云云，本院應先確認上訴人究
    係主張「何種債權」與「何種債務」抵銷？上訴人主張抵銷
    是否即以承認有「借款債務存在」為前提？
  3.上訴人上開第(二)點第1.欄主張之內容矛盾：證人張慧麗證實
    「兩造聯營期間的貨物是由上訴人公司統一採購、貨物都是
    統一送到上訴人公司的倉庫保管」，上訴人既統一對外採購
    ，自係由上訴人對外負擔採購價金給付義務，被上訴人對訴
    外人聯強公司等並不負採購價金給付義務；反之，倘上訴人
    所言被上訴人匯予訴外人聯強公司等之款項為支付自已名義
    進貨之貨款，系爭貨物所有權當然屬於被上訴人，上訴人有
    何權利將被上訴人所有之貨物再出售予被上訴人，然後又向
    被上訴人請求給付買賣價金？
  4.上訴人上開第(三)點第1.欄主張之內容矛盾：如是被上訴人自
    行清償貨款或票款，則上訴人無費用償還請求權；如是原證
    三盈虧計算表左、右兩欄能夠抵銷，表示上訴人承認其同時
    負有債務及債權，等於上訴人承認債務部分是被上訴人代其
    清償貨款或票款。上訴人對於其積欠被上訴人100百多萬元
    借款，忽爾否認借款忽爾主張抵銷，足見其言不實。
  (四)上訴人以自己名義對外統一進貨，卻借用被上訴人之客票作
    為付款工具，竟無法支付票款而退票，退票後緊急向被上訴
    人及訴外人聞林蔚借款付予訴外人聯強公司等，上訴人借款
    債務事證明確。至於上訴人所謂兩造聯營之盈虧計算云云，
    乃另一法律關係，與本件上訴人請求買賣價金無涉。
  (五)被上訴人不同意上訴人於第二審追加、變更訴訟標的：
  1.上訴人起訴時主張訴訟標的為「買賣價金請求權68萬餘元」
    ，原審言詞辯論終結前，上訴人從未曾以「委任人之費用償
    還義務292萬餘元」為訴訟標的，故原審不曾就有無「費用
    償還義務」進行調查或辯論。上訴人於本院提出，妨礙被上
    訴防禦及審級利益，被上訴人聲明不同意上訴人追加、變更
    。
  2.上訴人對被上訴人負有借款債務為其自行提出之原證三，復
    為上訴人公司會計兼出納張慧麗證實，被上訴人業已主張抵
    銷，至原證三號左欄所載「被上訴人債務」，此為被上訴人
    所否認，且上訴人主張之左、右欄抵銷並未合法通知被上訴
    人，不生抵銷效力；姑不論原證三左欄所載債務是否真實，
    惟既未經合法抵銷，且被上訴人已先行合法抵銷右欄部分，
    即不容上訴人於本院主張抵銷。
  (六)被上訴人否認上訴人於93年12月7日準備書狀所附「上證一
    本案法律關係圖示」之形式上真實性及實質上真實性：
  1.系爭圖表為上訴人片面繪製供作說明之用，其本質上並非「
    證物」，無證據資格亦無證明力。
  2.兩造間「聯合經營協議」之法律關係，並非如上訴人片面繪
    製圖示之法律關係「委任」，如原判決書第1頁倒數第2行上
    訴人主張之內容，既上訴人於原審已主張「由上訴人統一負
    責進貨及財務事宜，再出貨予被上訴人」及「損益各自承擔
    半數」，顯見兩造間聯營協議絕非如上訴人所主張之「委任
    」關係，蓋因「委任」關係絕無由受任人與委任人間各自承
    擔百分之五十之盈虧損益之理。
  3.上訴人將兩造間聯營協議曲解為「委任」，乃上訴人意圖於
    本審追加主張民法第546條受任人之費用償還請求權之故，
    然實際上，既然兩造間有盈虧分擔之約定，或許為「合夥」
    或許為「無名契約」或許為「混合型契約」等有待釐清，惟
    不論實際上兩造間之聯營契約「性質」為何，均與本件訴訟
    標的「買賣價金請求權」無涉。
  (七)原審證人張慧麗係上訴人公司之會計兼出納，並為上訴人實
    際經營者「游本遠」之配偶，以其證詞對照上訴人本院主張
    ，可知上訴人於下列主張矛盾且與事實不符：
  1.上訴人於本院主張「其以被上訴人支票支付訴外人聯強公司
    以及訴外人鈞達公司之貨款，係為被上訴人叫貨」云云，與
    證人證詞「兩造聯營時的貨物是由上訴人公司統一採購」矛
    盾。
  2.上訴人於本院主張「被上訴人門市所賣之貨，有以上訴人名
    義進貨者，有以被上訴人名義進貨者」云云，與其證詞「進
    貨的情形都是先進到上訴人公司的倉庫，再調撥到被上訴人
    公司的門市」矛盾。
  3.上訴人於本院主張「退萬步言，被上訴人在原審所據以主張
    抵銷之債權，上訴人本可依民法第546條第2項，請被上訴人
    支付貨款」云云，與其證詞「本件上訴人公司的請求並非是
    依原證三號上的金額來請求，僅就合併後賣斷的貨來收取貨
    款」矛盾。
  4.上訴人於本院主張「向聞文蔚借款五十萬元者為被上訴人而
    非上訴人」云云，與其證詞「原證三號是我製作的，實際應
    付是指上訴人公司應給付被上訴人公司的款項」矛盾。
  5.上訴人於原審時對於原證三號盈虧計算表右欄所示「上訴人
    公司實際應付被上訴人公司之欠款沒有意見」，卻敗訴判決
    後翻異其詞，主張前後不一，無可採信。
  (八)退萬步言之，縱上訴人所陳有理，被上訴人亦有權主張抵銷
    ：
  1.被上訴人享有向聯強公司所進39萬9816元價值之貨物所有權
    ，以及向鈞達公司所進價值11萬8076元之貨物所有權，及以
    聞林蔚借款50萬向第三人所進貨物之貨物所有權。
  2.上訴人上開第(四)點第4.欄主張之內容，反而能證明：聯營期
    間所進貨物現狀只有四種，第一是已經出售，變成現金，全
    數繳交上訴人；第二是尚未出售，仍在上訴人之倉庫保管中
    ；第三是尚未出售，仍在上訴人門市中；第四是尚未出售，
    仍在被上訴人門市中，即系爭貨物。因此，系爭貨物應屬於
    第四種情形，即系爭貨物為被上訴人向聯強公司所進、向鈞
    達公司所進，及以聞林蔚50萬元借款所進之貨物，所有權屬
    被上訴人所有，上訴人無權請求買賣價金。倘非如此，則被
    上訴人付款價值101萬7892元之貨物已出售變成「現金」，
    由上訴人持有中，或尚未售出仍在上訴人之「倉庫」或「門
    市」，亦由上訴人持有中，基此上訴人再三主張之委任關係
    基礎下，被上訴亦可依民法第541條第1項行使「金錢交付請
    求權」及「物品交付請求權」。
    理  由
一、按主張抵銷之請求，其成立與否經裁判者，以主張抵銷之額
    為限，有既判力；又當事人不得於第二審提出新攻擊或防禦
    方法，民事訴訟法第400條第2項、第447條第1項分別定有明
    文。上訴人於本院審理中始提出新攻擊、防禦方法，主張以
    民法第546條「受任人之費用償還請求權」, 與其「借款返
    還義務」二者相互抵銷。經查上訴人於原審主張其訴訟標的
    為「買賣價金請求權」，而「買賣契約」與上訴人於本院追
    加主張之訴訟標的法律關係「聯營契約」，二者法律關係不
    同，基礎事實迴異。上訴人於本院追加主張聯營契約之盈虧
    抵銷，其應審酌者厥為主張抵銷之請求是否確實有效存在、
    兩造間有無聯營契約、聯營期間之交易模式、聯營盈虧是否
    屬實、聯營盈虧如何比例負擔等，則上訴人既未能依法釋明
    其追加之訴訟標的有同法第447條第1項但書各款情形 (即一
    、因第一審法院違背法令致未能提出者。二、事實發生於第
    一審法院言詞辯論終結後者。三、對於在第一審已提出之攻
    擊或防禦方法為補充者。四、事實於法院已顯著或為其職務
    上所已知或應依職權調查證據者。五、其他非可歸責於當事
    人之事由，致未能於第一審提出者。六、如不許其提出顯失
    公平者。)，且被上訴人亦不同意上訴人之追加主張，揆諸
    首揭規定，上訴人關於上開追加主張，不應准許，本院即毋
    庸審酌，核先敘明。
二、上訴人主張：兩造間原係各自從事電腦及週邊商品之買賣事
    業，嗣於91年10月起聯合經營，由上訴人統一負責進貨及財
    務事宜，再出貨予被上訴人，以壓低進貨價格，然仍各自保
    有法人人格，損益則各自承擔半數。惟聯營結果仍持續虧損
    ，被上訴人因而終止合作關係，雙方約定由被上訴人照價收
    購上訴人存放在被上訴人門市之貨物。上訴人於92年3月16
    日在被上訴人門市進行盤點，將價值共計68萬6189元之貨物
    全數交付被上訴人收受，雙方以口頭方式訂立買賣契約，上
    訴人並於翌日交付出貨單予被上訴人，由被上訴人之職員聞
    林蔚簽收。詎被上訴人簽收貨物後，履經催討均未給付貨款
    ，為此依民法第367條規定訴請被上訴人給付貨款。
三、被上訴人則以：兩造自91年9月17日起聯合經營，由上訴人
    統一負責進貨、財務等事宜。嗣上訴人因經營不善，急需現
    金週轉，先於92年1月8日向被上訴人之股東聞林蔚借款60萬
    元，經事後償還10萬元，其餘50萬元尚未清償，又於92年1
    月16日向被上訴人之負責人鄭夢磊借款10萬元，再於92年2
    月6日向被上訴人調借現金軋票，請被上訴人代墊上訴人向
    訴外人聯強公司進貨之貨款39萬9786元，及上訴人向訴外人
    鈞達公司進貨之貨款11萬8046元，迄今均未清償。由於虧損
    日鉅，被上訴人遂終止合作關係，上訴人表示願將上訴人存
    放在被上訴人門市之系爭貨物全數交付被上訴人，以抵償上
    訴人積欠被上訴人之債務。雙方遂於92年3月16日，由上訴
    人之職員郭柏堅及被上訴人之職員聞林蔚共同盤點系爭貨物
    ，價值共計68萬6189元。故被上訴人實係基於代物清償之法
    律關係而受領系爭貨物，並非基於買賣關係為之；至上訴人
    提出之出貨單（即原證一號），僅為受領系爭貨物之簽收單
    ，並非出貨單。另證人游本遠及張慧麗，於盤點當時均不在
    場，是自無從依其證詞證明兩造間是否成立買賣契約。且縱
    認兩造間就系爭貨物有買賣契約存在，被上訴人亦主張以其
    對於上訴人之51 萬7832元借款債權，及被上訴人於93年8月
    24日受讓聞林蔚對於上訴人之50萬元借款債權，以答辯狀繕
    本之送達向上訴人為債權受讓之通知及抵銷之意思表示，是
    上訴人請求亦無理由等語。
四、兩造不爭執之點：
(一)兩造均係經營電腦及週邊商品之買賣事業，雙方自91年10月
    月起聯合經營，由上訴人統一負責進貨、財務等事宜，再出
    貨予被上訴人。嗣因經營持續虧損，被上訴人因而終止合作
    關係。
(二)兩造於92年3月16日在被上訴人門市進行盤點，上訴人將價
    值68萬6189元之貨物交付被上訴人收受。
    以上事實，為兩造所不爭執，並有出貨單51紙、被上訴人應
    收帳款對帳單1紙、實際應收應付明細表1紙、聞林蔚簽收支
    票1紙、被上訴人之出貨單2紙、被上訴人帳戶往來明細表1
    紙等件影本為證，自堪信為真實。
五、兩造爭執之點：
(一)被上訴人於92年3月16日究基於何種法律行為受讓上訴人交
    付之上開價值68萬6189元貨物？
(二)被上訴人以其對於上訴人之51萬7832元借款債權，及被上訴
    人於93年8月24日受讓聞林蔚對於上訴人之50萬元借款債權
    主張抵銷，是否合法？
六、關於被上訴人於92年3月16日究基於何種法律行為受讓上訴
    人交付之上開價值68萬6189元貨物？
(一)經查上訴人主張其於92年3月16日上訴人終止合作關係後，
    在被上訴人門市進行盤點，將系爭貨物以賣斷方式，出賣予
    被上訴人乙節，雖為被上訴人所否認，惟觀之上訴人提出之
    系爭出貨單備註欄均載明：「新品不良請於3日內／貨品退
    換請於7日內攜帶原出貨單辦理，否則視為承認本單所載之
    物，逾期恕不處理。受貨人未依約給付價金前，本公司仍保
    有所載物之所有權，買方無條件同意，本公司無須經法律程
    序，可隨時取回商品或代物清償。」等語，且經被上訴人之
    採購人員聞林蔚簽收無訛，此經證人即被上訴人採購部人員
    聞林蔚到庭證述屬實（見原審卷第65頁93年6月17日言詞辯
    論筆錄），則被上訴人否認收受系爭貨物係基於買賣關係，
    即難遽信為真。
(二)況證人即上訴人經理游本遠到庭證稱：「原證一號（即前揭
    出貨單）是由我經手的，是原告公司出貨給被上訴人公司的
    憑證，是基於買賣關係而出貨的，原告公司出貨時，都是以
    相同的方式為之，…在92年3月16日之後，被告公司的聞林
    蔚要求獨立營業，所以願告公司就將門市既有的貨清點，以
    賣斷交貨的方式一併交給被告公司。」等語（見原審卷第62
    、63頁93年6月17日言詞辯論筆錄）；證人即上訴人之會計
    出納人員張慧麗亦證稱：「兩造聯營期間，原告公司都是拿
    調撥單給被告公司，而非原證一之出貨單給被告公司。‧‧
    原告公司只有要打出出貨單，就是買賣行為」等語（見原審
    卷第63頁93年6月17日言詞辯論筆錄），本院復審酌系爭出
    貨單上載明瑕疵退換期限，及「受貨人」、「買方」等文義
    ，並經被上訴人之員工簽收在案，則上訴人上揭主張，即非
    無據。至證人聞林蔚雖證稱：「當時我們約定清點的貨物（
    即系爭貨物）可用來抵付原告公司欠被告公司的借款」云云
    （見原審卷第65頁93年6月17日言詞辯論筆錄），惟斯時兩
    造甫終止合作關係，兩造間互有資金往來，各有盈虧，然兩
    造迄未對帳結算，彼此間權利義務關係未臻明確，上訴人究
    以消償何時何種債務，亦未見於系爭出貨單有何支字片語為
    記載，其是其抗辯上訴人於上揭時地以系爭貨物代物清償（
    或抵銷）其積欠被上訴人債務云云，即有悖於一般交易習慣
    而難謂可採。從而，上訴人主張兩造間就系爭貨物係賣斷予
    被上訴人之方式處理等語，應為可採。
七、關於被上訴人以其對於上訴人之51萬7832元借款債權，及被
    上訴人於93年8月24日受讓聞林蔚對於上訴人之50萬元借款
    債權主張抵銷，是否合法？
(一)按「二人互負債務，而其給付種類相同，並均屆清償期者，
    各得以其債務，與他方之債務，互為抵銷。但依債之性質不
    能抵銷或依當事人之特約不得抵銷者，不在此限。」、「抵
    銷，應以意思表示，向他方為之。其相互間債之關係，溯及
    最初得為抵銷時，按照抵銷數額而消滅。」民法第334條第
    1項、第335條第1項分別定有明文。查被上訴人復抗辯縱認
    兩造間就系爭貨物有買賣契約存在，被上訴人亦主張其對於
    上訴人之51萬7832元借款債權，及被上訴人於93年8月24日
    受讓聞林蔚對於上訴人之50萬元借款債權，是其以93年8月
    27日答辯狀繕本之送達，為向上訴人為債權受讓之通知及抵
    銷之意思表示等語，並據提出郵政跨行匯款聲請書2紙、債
    權讓與協議書1紙為證 (見原審卷第87至89頁)，被上訴人上
    開抗辯，即非無據。
(二)況證人張慧麗亦證稱：「原證三號（即應收帳款明細表）是
    我製作的，『實際應收』是指原告公司應向被告公司收取之
    款項，『實際應付』是指原告公司應給付被告公司之款項。
    …」（見原審卷第63頁93年6月17日言詞辯論筆錄）；另觀
    諸上揭明細表（即原審原證三號）實際應收欄（按即上訴人
    積欠被上訴人債務）亦確載有「92年1月8日聞先生代墊50萬
    元、92年1月16日鄭先生代墊10萬元、92年2月6日聯強39萬
    9816元、鈞達11萬8076元」等字，核與被上訴人辯稱其曾於
    92年1月8日由被上訴人之股東聞林蔚墊借50萬元，於92年1
    月16日由被上訴人之負責人鄭夢磊墊借10萬元，再於92年2
    月6日出借現金軋票，代墊上訴人向聯強公司進貨之貨款39
    萬9786元（加計匯費30元後為39萬9816元），及上訴人向鈞
    達公司進貨之貨款11萬8046元（加計匯費30元後為11萬8076
    元）乙節相符，自堪信為真，上訴人空言否認，尚難採信。
    經查本件上訴人主張之貨款債權與被上訴人抗辯提出之借款
    債權，其給付種類均相同，且均屆清償期，性質上並無不能
    抵銷之情事，亦無不得抵銷之特約存在，揆諸上開說明，被
    上訴人以其對於上訴人之借款債權51萬7832元（即399786+
    118046=517832），以上揭答辯狀繕本之送達向上訴人主張
    抵銷，即無不合，應予准許。又上訴人自承其於93年8月30
    日已收受上揭答辯狀（見原審卷第91頁93年8月31日言詞辯
    論筆錄），從而，兩造間之債權債務關係，於93年8 月30日
    在上訴人主張之68萬6189元範圍內，即因抵銷而歸於消滅。
八、綜上所述，上訴人基於買賣關係請求被上訴人給付貨款68萬
   萬6189元，業據被上訴人主張抵銷，而歸於消滅，是上訴人
   之主張為無理由，應予駁回。上訴人之訴既經駁回，其假執
   行之聲請即失所附麗，應併予駁回。原審為上訴人敗訴之判
   決及駁回其假執行之聲請，核無不合。上訴意旨指摘原判決
   不當，求予廢棄改判，為無理由，應予駁回。
九、本件事證已臻明確，兩造其餘主張及舉證，核與判決結果無
    涉，毋庸一一論述，併此敘明。
十、據上論結，本件上訴為無理由，依民事訴訟法第449條第1項
    、第78條，判決如主文。
中　　華　　民　　國　　94　　年　　3　　月　　16 　　日
                  民事第八庭審判長法  官 李瓊蔭
                                  法  官 游明仁
                                  法  官 魏麗娟
正本係照原本作成。
不得上訴。
中　　華　　民　　國　　94　　年　　3 　　月　  18　　日
                                  書記官 曾瓊安
